【裁判字號】    98,訴,1072
【裁判日期】    990416
【裁判案由】    違反槍砲彈藥刀械管制條例
【裁判全文】
臺灣臺北地方法院刑事判決              98年度訴字第1072號
公  訴  人  臺灣臺北地方法院檢察署檢察官
被      告  乙○○
上列被告因違反槍砲彈藥刀械管制條例案件，經檢察官提起公訴
（97年度偵緝字第1963號），本院判決如下：
    主  文
乙○○未經許可，寄藏槍砲之主要組成零件，累犯，處有期徒刑
壹年拾月，併科罰金新台幣貳拾萬元，罰金如易服勞役，以罰金
總額與陸個月之日數比例折算。扣案之改造手槍槍管貳支、改造
90手槍子彈拾陸顆及小口徑子彈壹顆均沒收之。
    事  實
一、乙○○曾於民國90年間因妨害自由案件，經本院以91年度簡
    字第4353號判處有期徒刑4月，緩刑3年確定，嗣經臺灣板橋
    地方法院以93年度撤緩字第63號裁定撤銷緩刑確定，甫於93
    年11月24日易科罰金執行完畢。詎乙○○猶不知悔改，明知
    改造手槍槍管係槍砲之主要組成零件，與子彈均係槍砲彈藥
    刀械管制條例所管制之違禁物，未經許可不得寄藏之，竟於
    94年5 月中旬之某日、時，受綽號「吳仔」之成年男子之託
    ，代為保管槍砲之主要組成零件即改造手槍槍管2 支、具殺
    傷力之改造90手槍子彈23顆及小口徑子彈1 顆，而藏置於其
    位於臺北縣深坑鄉○○街61巷20弄13號1 樓之住處。嗣為警
    於同年6月3日14時許，持搜索票前往上址執行搜索，扣得改
    造手槍槍管2支、改造90手槍子彈23顆及小口徑子彈1顆，而
    悉上情。
二、案經臺北市政府警察局萬華分局報告臺灣臺北地方法院檢察
    署（下稱臺北地檢署）檢察官偵查起訴。
    理  由
一、上開事實，業據被告乙○○於本院審理時坦承無訛，核與證
    人即查獲本件之警員黃士欣於檢察官訊問時之證述情節相符
    ，並有內政部警政署刑事警察局（下稱刑事局）94年6 月23
    日刑鑑字第09400 91128號槍彈鑑定書1紙及扣案之改造手槍
    槍管2支、改造90手槍子彈23顆及小口徑子彈1顆在卷可按，
    足見被告之自白確與事實相符，本件事證明確，被告犯行洵
    堪認定，應依法論科。
二、查刑法部分條文業於94年1月7日修正，同年2月2日公布，並
    自被告行為後之95年7月1日起施行，現行刑法第2條第1項規
    定：「行為後法律有變更者，適用行為時之法律，但行為後
    之法律有利於行為人者，適用最有利於行為人之法律。」該
    規定乃與刑法第1 條罪刑法定主義契合，而貫徹法律禁止溯
    及既往原則，係規範行為後法律變更所生新舊法律比較適用
    之準據法，是刑法第2條本身雖經修正，但刑法第2條既屬適
    用法律之準據法，本身尚無比較新舊法之問題，應一律適用
    裁判時之現行刑法第2 條規定以決定適用之刑罰法律，先予
    辨明。又槍砲彈藥刀械管制條例第12條第4項、第13條第4項
    均有罰金刑之規定，而刑法第33條第5 款修正為：「主刑之
    種類如下：……五、罰金：新臺幣1 千元以上，以百元計算
    之」是依修正後之法律，上開條文所得科處之罰金刑最低為
    新臺幣1千元，與被告行為時之罰金罰鍰提高標準條例第1條
    前段規定之提高倍數10倍及修正前刑法第33條第5 款規定之
    罰金最低額1 元相比較，新舊法關於上開條文所得科處之罰
    金刑最高額並無不同規定，然新法將上開條文之罰金刑最低
    額提高為1 千元，經比較新舊法之結果，以被告行為時之刑
    法第33條第5款規定科處罰金刑之規定較有利於被告。
三、按槍砲彈藥刀械管制條例將「寄藏」、「持有」為分別處罰
    規定，單純「持有」，固不包括「寄藏」，惟「寄藏」之受
    人委託代為保管，其保管本身所為「持有」，既係「寄藏」
    當然結果，法律上自宜僅就「寄藏」行為為包括評價，不應
    另就「持有」予以論罪（最高法院74年台上字第3400號判例
    、97年度台上字第2334號判決參照）。又「槍管」業經內政
    部於86年11月24日以（86）台內警字第8670683 號公告為各
    類槍砲之主要組成零件在案。是核被告所為，係犯槍砲彈藥
    刀械管制條例第12條第4 項未經許可寄藏子彈罪及同法第13
    條第4 項未經許可寄藏槍砲之主要組成零件罪。被告以一寄
    藏之行為而同時觸犯上開2 罪名，應依刑法第55條之規定從
    一重之未經許可寄藏槍砲之主要組成零件罪論處。又被告有
    事實欄所載之前案及執行資料，有臺灣高等法院被告前案紀
    錄表1紙附卷可稽，其受徒刑之執行完畢後，5年內再犯本件
    有期徒刑以上之罪，為累犯，應依法加重其刑。
四、爰審酌被告受「吳仔」之委託代為保管上開槍砲之主要組成
    零件即槍管及具殺傷力之子彈，對於社會治安產生重大危害
    ，惟被告已於本院審理時坦承犯行，再參酌其犯罪之動機、
    手段、智識程度及生活狀況等一切情狀，量處如主文所示之
    刑。其中罰金部分，被告行為後，刑法關於罰金如易服勞役
    之折算標準之規定業經修正，並於95年7月1日施行，修正前
    刑法第42條第2項原規定：「易服勞役，以1元（銀元）以上
    3 元（銀元）以下折算1日。但勞役期限不得逾6個月。」第
    3項規定：「罰金總額折算逾6個月之日數者，以罰金總額與
    6個月之日數比例折算。」修正後刑法第42條第3項則規定：
    「易服勞役，以新臺幣1千元、2千元、3千元折算1日。但勞
    役期限不得逾1年。」第5項規定：「罰金總額折算逾1 年之
    日數者，以罰金總額與1 年之日數比例折算。」是如所處罰
    金之折算勞役期間未逾6 個月以上，經比較新舊法，以新法
    對被告有利；又如所處罰金之折算勞役期間逾6 個月以上者
    ，經比較新舊法，新法並未對被告有利，應適用行為時之舊
    法。本件就被告所宣告之罰金數額新臺幣20萬元，如易服勞
    役，依修正前最高數額銀元3百即新臺幣9百元折算1 日，已
    逾6個月之日數，應以罰金總額與6個月之日數比例折算；而
    依修正後規定，若易服勞役以新臺幣1千元折算1日，則罰金
    20萬元易服勞役之日數顯已逾6 個月之日數，比較新舊法結
    果，修正前刑法第42條第3 項所規定易服勞役之折算標準對
    於被告較為有利，爰依刑法第2條第1項規定，就併科罰金部
    分，依修正前刑法第42條第3 項規定諭知易服勞役之折算標
    準。
五、按「本條例施行前，經通緝而未於中華民國96年12月31日以
    前自動歸案接受偵查、審判或執行者，不得依本條例減刑。
    」中華民國九十六年罪犯減刑條例第5 條定有明文。被告犯
    罪之時間，雖在96年4 月23日以前，然被告於偵查中因傳拘
    無著，由臺北地檢署於96年1月24日發布通緝，迨97年8月18
    日始緝獲歸案，此有臺北地檢署96年1 月24日甲○大來緝字
    第0384號通緝書（稿）及97年9 月16日甲○玲來銷字第3647
    號撤銷通緝書（稿）各1 紙在卷可佐，是被告於上開條例施
    行前，經通緝而未於96年12月31日以前自動歸案接受偵查，
    不合於該條例所定之減刑條件，自不得予以減刑，附此敘明
    。
六、又扣案之改造手槍槍管2 支，業經內政部公告為各類槍砲之
    主要組成零件，業如前述，另扣案之改造90手槍子彈23顆，
    均係土造子彈，均具直徑約9㎜之金屬彈頭，經採樣7顆試射
    結果均可擊發，認具殺傷力，再扣案之小口徑子彈1 顆，係
    口徑0.22吋制式子彈，具殺傷力，此有前開刑事局槍彈鑑定
    書1 紙存卷可參，均屬違禁物。從而，扣案之改造手槍槍管
    2支及驗餘之改造90手槍子彈16顆、小口徑子彈1顆，應依刑
    法第38條第2項、第1項第1 款之規定宣告沒收之，至扣案其
    中改造90手槍子彈7 顆業經試射，其彈藥部分因擊發而燃燒
    殆盡，其餘部分亦裂解為彈頭及彈殼，依現狀已不具子彈之
    外型及功能，應認已不具殺傷力，爰不併予宣告沒收，併此
    敘明。
據上論斷，應依刑事訴訟法第299條第1項前段，槍砲彈藥刀械管
制條例第12條第4項、第13條第4項，刑法第11條前段、第2條第1
項、第55條、第47條第1項、第38條第1項第1 款，修正前刑法第
42條第3項，判決如主文。
本案經檢察官盧姿如到庭執行職務。
中    華    民    國    99    年    4     月    16    日
                  刑事第十八庭審判長法  官  游士珺
                                    法  官  林芳華
                                    法  官  彭慶文
上正本證明與原本無異。
如不服本判決應於收受送達後10日內向本院提出上訴書狀，並應
敘述具體理由；其未敘述上訴理由者，應於上訴期間屆滿後20日
內向本院補提理由書（均須按他造當事人之人數附繕本）「切勿
逕送上級法院」。
                                    書記官  陳怡君
中    華    民    國    99    年    4     月    16    日
附錄法條：
槍砲彈藥刀械管制條例第12條
未經許可，製造、販賣或運輸子彈者，處 1 年以上 7 年以下有
期徒刑，併科新台幣 500 萬元以下罰金。
未經許可，轉讓、出租或出借子彈者，處 6 月以上 5 年以下有
期徒刑，併科新台幣 300 萬元以下罰金。
意圖供自己或他人犯罪之用，而犯前二項之罪者，處 3 年以上
10 年以下有期徒刑，併科新台幣 700 萬元以下罰金。
未經許可，持有、寄藏或意圖販賣而陳列子彈者，處 5 年以下
有期徒刑，併科新台幣 300 萬元以下罰金。
第 1 項至第 3 項之未遂犯罰之。
槍砲彈藥刀械管制條例第13條
未經許可，製造、販賣或運輸槍砲、彈藥之主要組成零件者，處
 3 年以上10 年以下有期徒刑，併科新台幣 700 萬元以下罰金
。
未經許可，轉讓、出租或出借前項零件者，處 1 年以上 7 年以
下有期徒刑，併科新台幣 500 萬元以下罰金。
意圖供自己或他人犯罪之用，而犯前 2 項之罪者，處 5 年以上
有期徒刑，併科新台幣 1000 萬元以下罰金。
未經許可，持有、寄藏或意圖販賣而陳列第 1 項所列零件者，
處 6 月以上5 年以下有期徒刑，併科新台幣 300 萬元以下罰金
。
第 1 項至第 3 項之未遂犯罰之。

司法院資訊處製作；財團法人民間司法改革基金會備份。
